【裁判字號】    95,訴,120
【裁判日期】    950921
【裁判案由】    偽證等
【裁判全文】
臺灣臺南地方法院刑事判決               95年度訴字第120號
聲  請  人  臺灣臺南地方法院檢察署檢察官
被      告  丁○○
上列被告因賭博案件，經檢察官聲請以簡易判決處刑（九十四年
度偵字第二０五０號），本院認不宜逕以簡易判決處刑（九十四
年度簡字第一五五０號），改依通常程序審理，判決如下：
    主  文
丁○○無罪。
    理  由
一、公訴意旨略以：被告丁○○與被告蘇志健、馬耀龍、李奇緯
    、陳鴻偉、胡沼明、林永明、劉執中（冒名楊吉孔）、林明
    亮、黃伯憲、黃世民、穆冠男、張閎為（原名張晃維）、王
    世旭、陳鄉松（以上十四人均經本院另以簡易判決處刑確定
    ）、戊○○（業經檢察官以曾經判決確定為由撤回聲請），
    於民國九十四年一月二十九日凌晨零時許，在被告甲○○（
    業經本院另以簡式審判程序判決確定）所提供位在臺南市○
    區○○路公五停車場南側鐵皮屋之公眾得出入之場所內，以
    甲○○所有之天九牌一副、骰子二百六十一粒作為賭具，由
    賭客蘇志健、馬耀龍、李奇緯、陳鴻偉四人輪流持牌作莊，
    莊家須先押注新臺幣（下同）一萬元，由莊家與莊腳持牌比
    點數大小對賭，其餘賭客胡沼明、林永明、劉執中、林明亮
    、黃伯憲、黃世民、穆冠男、張閎為、王世旭、陳鄉松、戊○○則自由選擇莊腳押注而與莊家對賭，若點數較莊家大，
    可贏得押注金之一倍，若點數較莊家小，押注金歸莊家所有
    ，均以此方式賭博財物，甲○○則以不問何方輸贏、每贏三
    千元即抽頭一百元之方式獲取利益。嗣於同日凌晨零時二十
    五分許，為警在上址屋外聽聞屋內之吆喝聲，經獲取甲○○
    同意後進入上開處所，而當場查獲上述之人，暨雖在現場惟
    並未參與賭博之乙○○、陳英媛、郭信宏、邱啟福（以上四
    人均經檢察官另為不起訴處分確定），並扣得甲○○所有供
    賭博所用之天九牌一副、骰子二百六十一粒及抽頭現金九千
    六百元、甲○○所有與本案無關之無線電對講機一臺及房屋
    租賃契約書二本、非甲○○所有之現場監視器一組（含螢幕
    及切換器）；另扣得乙○○身上之帳冊一本、張閎為身上之
    現金九萬元、胡沼明身上之現金十一萬元、王世旭身上之現
    金二萬元、黃世民身上之現金十萬元、郭信宏身上之現金十
    四萬二千元。因認被告丁○○涉有刑法第二百六十六條第一
    項前段之賭博罪嫌等語。
二、按犯罪事實應依證據認定之，無證據不得認定犯罪事實；又
    不能證明被告犯罪者，應諭知無罪之判決，刑事訴訟法第一
    百五十四條第二項、第三百零一條第一項前段分別定有明文
    。次按起訴之效力，不及於檢察官所指被告以外之人，刑事
    訴訟法第二百六十六條亦定有明文。再按刑事訴訟法本諸不
    告不理之原則，審判之範圍，應與訴之範圍相互一致，未經
    起訴之部分，不得為該訴訟之客體，法院無從加以審判，故
    起訴之範圍，應以起訴書所記載之事項定其「人」及「物」
    之範圍，而起訴書所記載關於人之範圍，依刑事訴訟法第二
    百六十四條第二項第一款規定，起訴書應記載被告之姓名、
    性別、年齡、籍貫、職業、住所或居所或其他足資辨別之特
    徵等項，係為特定刑罰權對象之用，即其所指之人，並非僅
    在於其姓名，而重在被偵查起訴並請求法院行使審判權之犯
    罪嫌疑人。倘檢察官曾傳喚該人到庭應訊，自應以偵訊中實
    際到庭之人為檢察官起訴之對象（最高法院九十四年度臺非
    字第四一號判決意旨參照）。
三、公訴意旨認被告丁○○涉有前開賭博罪嫌，無非係以署名「
    丁○○」之警詢筆錄及同案被告甲○○、蘇志健、馬耀龍、
    李奇緯、陳鴻偉、胡沼明、林永明、劉執中、林明亮、黃伯
    憲、黃世民、穆冠男、張閎為、王世旭、陳鄉松、戊○○分
    於警詢或偵訊中之供述、卷附照片十二張、現場測繪圖一紙
    暨前揭扣案物品，為其論述依據。訊據被告丁○○堅決否認
    有何賭博犯行，辯稱：伊未曾在上揭時地賭博財物，也不曾
    製作警詢筆錄等語。經查：
  (一)被告丁○○於本院簡易程序受訊問時即堅決否認犯行。本院
    為此將署名「丁○○」之警詢筆錄原本（本院簡字卷第一０
    一頁證件存置袋）送請鑑定，經內政部警政署刑事警察局以
    指紋電腦比對法、指紋特徵點比對法之鑑驗方法就其上指紋
    進行鑑定結果，得悉：該送鑑文件上指紋十五枚（調查筆錄
    上編號一至十五指紋）均為同一手指所捺，經輸入電腦比對
    再由人工確認結果，與該局檔存丙○○（男、62年 8月13日
    生、身分證統一編號：Ｚ000000000號）指紋卡之右拇指指紋
    相符，此有該局九十四年十月二十六日刑紋字第０九四０一
    五六五二九號鑑驗書一份在卷可稽（本院簡字卷第九九頁）
    ，堪認署名「丁○○」之警詢筆錄應係由丙○○簽名捺印無
    誤。
  (二)證人即被告丁○○之胞兄丙○○於本院審理中到庭後具結證
    稱：本案是伊去賭博，當天是友人林永明帶伊去那邊賭博，
    不到十分鐘即遭警查獲。被告丁○○是伊之胞弟，他不知伊
    當天去那邊賭博。因伊當時被通緝，因此冒用丁○○之名義
    應訊。檢察官沒有通知伊到庭。警詢筆錄都是伊簽名與蓋指
    印等語（本院訴字卷第一三七頁），核與被告丁○○之前揭
    辯解及上述鑑定結果完全相符，益徵署名「丁○○」之警詢
    筆錄，應係丙○○參與賭博犯行遭警查獲後，冒用胞弟丁○○之身分接受警員詢問並製作筆錄後簽名捺印無訛。
  (三)又丙○○僅於九十四年一月二十九日為警查獲後於同日至警
    局製作警詢筆錄，是日並未隨案解送至臺灣臺南地方法院檢
    察署接受檢察官偵訊，且於檢察官偵查中亦未曾到庭接受偵
    訊乙節，業經證人丙○○證述如前，而本案九十四年度偵字
    第二０五０號偵查卷宗所附歷次檢察官訊問筆錄中，並無丁○○或丙○○到庭接受檢察官偵訊之記載，另九十四年三月
    三日訊問筆錄之人別欄雖載有「被告丁○○」之姓名、年籍
    等資料，然於該次筆錄內查無任何丁○○或丙○○到庭陳述
    之內容，筆錄末行亦無丁○○或丙○○之簽名，且檢察官之
    辦案進行單及臺灣臺南地方法院檢察署點名單上亦無傳喚被
    告丁○○到庭之記載，堪認前揭人別欄所載「被告丁○○」
    之姓名、年籍等資料應係書記官漏未刪除所致。準此，足認
    丁○○及丙○○確實於檢察官偵查過程中均未曾到庭接受訊
    問。
  (四)觀諸檢察官聲請簡易判決處刑書之被告人別欄係記載：「被
    告丁○○、男、民國○○年 ○月○○日生、籍設臺南市○區○○
    路 485巷36號、國民身分證統一編號：Ｚ000000000號」。前
    揭有關於出生年月日、國民身分證統一編號之基本資料均為
    被告丁○○所有，並非丙○○所有。檢察官既未曾傳喚警卷
    所載人別資料之所有者丁○○或實際參與賭博並接受警詢之
    丙○○到庭陳述，顯見檢察官若欲確定被告人別據以聲請簡
    易判決處刑，須憑卷內相關書面資料，然警卷中僅有署名「
    丁○○」之警詢筆錄及被告丁○○之口卡片（警卷第一九一
    頁），署名「丁○○」之警詢筆錄中，就人別欄亦係記載「
    被告丁○○、男、民國○○年 ○月○○日生、籍設臺南市○區○○路 485巷36號、國民身分證統一編號：Ｚ000000000號」，
    與聲請簡易判決處刑書所載內容完全相符，亦與被告丁○○
    之口卡片資料除戶籍地外完全相符。再者，遍閱全案警卷及
    偵查卷宗，既查無任何載有丙○○之出生年月日、國民身分
    證統一編號等足資特定人別身分之相關資料，且本案又係經
    送請內政部警政署刑事警察局以電腦及人工進行鑑定後始查
    悉到場賭博及接受警詢之人實係丙○○，顯見檢察官於聲請
    簡易判決處刑之際，亦無從查知前揭丙○○於警詢中冒名丁○○之實情，堪認檢察官應係依憑警卷中前揭警詢筆錄及口
    卡片相互比對後確認人別而聲請簡易判決處刑。而起訴書本
    應記載被告之姓名、性別、年齡、住所或居所等足資辨別其
    人身分之事項，用以特定刑罰權之對象，學說上對於何謂「
    檢察官所指被告」，尚有意思說（以檢察官實質上是否以之
    為被告為準）、表示說（以起訴書所載者為準）、行動說（
    以實際上以之為被告實施訴訟行為或以之為審理對象進行程
    序者為準）等不同標準，檢察官既未曾傳喚丁○○或丙○○
    到庭訊問，即不能僅憑警員已對丙○○製作警詢筆錄而逕認
    檢察官已對丙○○實施訴訟行為，此與檢察官曾通知被告到
    庭並對被告進行偵訊，其實施偵查之對象即足以特定為實際
    到庭之人之情況，迥然不同。而聲請簡易判決處刑書上被告
    人別欄之記載內容既足以特定為被告丁○○，揆諸前揭說明
    ，當足認定檢察官聲請簡易判決處刑之對象應係被告丁○○
    ，而非丙○○。
  (四)綜上所述，本件檢察官聲請簡易判決處刑之對象應係被告丁○○，並非丙○○，本院調查之結果雖足以確認涉有賭博犯
    行之人應係丙○○，然丙○○既未據起訴，被告丁○○則查
    無賭博犯行，揆諸上揭說明，本院無從逕將被告丁○○更正
    為被告丙○○而為實體有罪判決，自應就被告丁○○為無罪
    之諭知。
四、至丙○○所涉賭博犯行及偽造文書犯行均未據起訴，本院無
    從逕予審判，此部分宜俟本案判決確定後由檢察官另為適法
    之處理，附此敘明。
據上論斷，應依刑事訴訟法第三百零一條第一項，判決如主文。
本案經檢察官蘇榮照到庭執行職務。
中    華    民    國    95    年    9     月    21    日
                  刑事第五庭  審判長法  官  沈揚仁
                                    法  官  鄭文祺
                                    法  官  張婷妮
以上正本證明與原本無異。
如不服本判決，應於收受送達後10日內向本院提出上訴書狀（應
附繕本）。
                                    書記官  陳姿利
中    華    民    國    95    年    9     月    22    日


司法院資訊處製作；財團法人民間司法改革基金會備份。
